最高法院刑事判決　　　　　　　　　　　　　　　九十一年度台上字第四八○五號
　　上　訴　人　甲○○
右上訴人因違反毒品危害防制條例案件，不服台灣高等法院高雄分院中華民國九十一
年六月十二日第二審判決（九十年度上訴字第一七二八號，起訴案號：台灣屏東地方
法院檢察署八十九年度偵字第五六○一號），提起上訴，本院判決如左：
    主  文
原判決撤銷，發回台灣高等法院高雄分院。
    理  由
本件原判決認定上訴人甲○○基於意圖營利之概括犯意，販入化學合成麻醉藥品安非
他命，除供己施用外，於民國（下同）八十七年一月底某日及同年二月七日，先後二
次在屏東市○○路五十八號「國仁醫院」樓下之富山遊藝場，以新台幣（下同）一千
元之價格，各非法販賣化學合成麻醉藥品安非他命一小包（重量不詳）予張青香；及
於同年三月三日下午四、五時許，在上址「國仁醫院」門口前，以二千元之價格，非
法販賣化學合成麻醉藥品安非他命一小包毛重０‧五公克予王天福，從中牟利；嗣於
八十七年三月六日十二時三十分許，在屏東市○○路五十八號三樓至四樓樓梯間，為
警偶然發現上訴人舉止有異，當場攔檢，上訴人知悉行藏敗露，自動交出化學合成麻
醉藥品安非他命二包各毛重０‧四公克及０‧八公克（經集成一包），且旋至其位在
屏東市○○路五十八號四樓之十一租屋處，查獲黃宏財及王天福在內正欲施用化學合
成麻醉藥品安非他命，並查獲化學合成麻醉藥品安非他命六小包毛重八‧一公克（經
集成一包）、吸食器二組及酒精燈一個等物後查知上情等情。因而維持第一審論處上
訴人連續非法販賣化學合成麻醉藥品罪刑之判決，駁回上訴人在第二審之上訴，固非
無見。
惟查：一、沒收為從刑之一種，且與主刑有其從屬關係，而附隨於主刑宣告之。上訴
人始終否認販賣安非他命予張青香、王天福之情事，並於警訊供稱其有吸食安非他命
之習慣，警方自其身查扣之安非他命二小包，係「要帶去朋友家使用」及該二小包安
非他命「大約可吸食三次」，另在其房間查扣之六小包安非他命中，有一包「只有一
點點是吸食後所剩餘」，將安非他命分裝係「因為我要帶去上班的地方比較方便」等
語（見影印警卷第二、三頁），並未供陳該扣案之安非他命均係供其販賣之用。第一
審判決認定上訴人確有販賣安非他命予張青香、王天福之犯行，併以上開查扣之安非
他命係屬違禁物，乃依刑法第三十八條第一項第一款之規定，於判決主文諭知罪刑後
，同時宣告均予沒收；然其理由欄所引用沒收條文為「刑法第三十八條第一款」，而
漏載「第一項」，又主文所載「沒收銷燬之」，與其理由所述及所引用上開法條之規
定亦不相適合，原判決未為糾正，竟逕予維持，已有可議；且上開扣案之安非他命，
究竟與上訴人成立之販賣化學合成麻醉藥品罪刑有何從屬關係，而得於本案判決內併
隨主刑宣告沒收之？上訴人上開所稱查扣之安非他命係供己吸食之用，有無可採？及
該扣案之安非他命於本案上訴人被訴之販賣安非他命罪行，得為如何之證明？原審並
未加以說明審認，難謂無判決理由不備之違誤。二、上訴人於原審陳稱其於八十七年
三月三日下午一時許，與黃宏財相偕至高雄，曾以電話向高雄市政府警察局少年警察
隊組長林茂松檢舉張青香販毒，車抵高雄後，與黃宏財同帶上訴人之二個孩子前往高
雄市○○路「玩具反斗城」遊玩，當日下午五時三十分許將孩子送回高雄市○○路，
約六時許與黃宏財自高雄返回屏東，不可能於該日下午四、五時許在屏東「國仁醫院
」門口前販賣安非他命予王天福云云；證人黃宏財於原審亦供稱：「事情很久了，我
只記得案發（三月六日）前幾天我與甲○○有帶甲○○的老大及老三，二個孩子來高
雄玩」，另證人林茂松並證稱：「我在高雄市政府少年隊任職。我以前有率隊取締過
甲○○、黃宏財的毒品案件。甲○○曾經打電話給我說張青香好像有販、吸毒及與一
個叫羅國旺的人在屏東市國仁醫院附近大樓同居，我也曾經率隊（三月二日下午三時
）去查獲羅國旺及張青香。所以甲○○打電話給我的時間應該在三月二日之前」各等
語，復有張青香、羅國旺涉犯違反麻醉藥品管理條例罪嫌經警方移送台灣屏東地方法
院檢察署偵辦之高雄市政府警察局刑事案件移送書在卷可稽（見原審卷第七十七、九
十二、九十三、一○三頁），上訴人上開所陳似非全無深入調查之餘地；且倘上訴人
曾於八十七年一月及二月七日二次販賣安非他命予張青香，本身已涉犯販賣化學合成
麻醉藥品之重罪在先，其防範張青香將事情外洩應恐有未及，又何會於同年三月二日
前向警方舉發張青香等販賣、施用毒品，而不畏因此招惹張青香挾怨報復，此於情理
上實難理解。張青香、王天福二人既經第一審傳拘均未到庭，無從對其等再作深入查
證，然事涉其等所指稱上訴人販賣安非他命之可否憑信，自有必要釐清疑竇。原審未
遑進一步調查其他證據，以查明上訴人上開所辯及黃宏財證供之真實性，遽憑張青香
、王天福二人於警訊及王天福於檢察官偵查中之指證，採為論罪之基礎，尚嫌速斷。
以上或為上訴意旨所指摘，或為本院得依職權調查之事項，應認原判決有撤銷發回更
審之原因。
據上論結，應依刑事訴訟法第三百九十七條、第四百零一條，判決如主文。
中      華      民      國    九十一    年      九      月    二十九    日
                              最高法院刑事第十一庭
                                  審判長法官  呂  潮  澤
                                        法官  白  文  漳
                                        法官  陳  世  雄
                                        法官  孫  增  同
                                        法官  林  開  任
      右正本證明與原本無異
                                              書  記  官
中      華      民      國    九十一    年      九      月      三      日
